臺灣高雄地方法院刑事判決　　　　　　 96年度交易字第379號
公　訴　人　臺灣高雄地方法院檢察署檢察官
被　　　告　丙○○
　　　　　　　　　　　8號
上列被告因過失傷害案件，經檢察官提起公訴（95年度偵字第
28366 號），被告於本院準備程序進行中，就被訴犯罪事實為有
罪之陳述，經本院告知簡式審判程序意旨，並聽取公訴人及被告
之意見後，本院合議庭裁定由受命法官獨任依簡式審判程序審理
，判決如下：
    主  文
丙○○犯過失傷害致人重傷罪，處有期徒刑陸月，如易科罰金，
以銀元參佰元即新臺幣玖佰元折算壹日。
    事實及理由
一、本件犯罪事實及證據部分，除犯罪事實欄增列：「丙○○
    為考領有普通小型車駕駛執照之人，於民國... 」「...
    丙○○肇事後留在現場，於有偵查犯罪職權之公務員或機關
    發覺肇事者前，即主動告知到場處理之警員其係駕車肇事者
    ，嗣並接受裁判。」；證據欄增列：被告丙○○於本院審理
    時之自白外，餘均引用檢察官起訴書之記載（詳如附件）。
二、本件被告丙○○所犯為死刑、無期徒刑或最輕本刑為3 年以
    上有期徒刑以外之罪，其於準備程序中就被訴事實為有罪之
    陳述，經法官告知簡式審判程序之旨，並聽取公訴人及被告
    之意見後，依刑事訴訟法第273 條之1 第1 項規定，裁定由
    受命法官獨任進行簡式審判程序，合先敘明。
三、按汽車行駛時，駕駛人應注意車前狀況，隨時採取必要之安
    全措施，汽車行近未設行車管制號誌之行人穿越道前，應減
    速慢行，道路交通安全規則第94第3 項、第103 條第1 項分
    別定有明文。被告駕車原應注意上述道路交通安全規定，而
    依當時情況又無不能注意之情形，竟疏未注意及此，其具有
    過失，此亦與高雄市政府交通局車輛行車事故鑑定委員會鑑
    定意見書及高雄市車輛行車事故覆議鑑定委員會鑑定覆議意
    見書所持見解相同，被告之過失駕駛行為致告訴人乙○○受
    有如附件所示之重傷害，兩者間具有相當因果關係，是本件
    事證明確，被告犯行堪予認定。又按本院審酌：刑法第10條
    第4 項第6 款之重傷，係指除去同項第1 款至第5 款之傷害
    而於身體或健康有重大不治或難治之傷害者而言，如毀敗一
    肢以上之機能，則屬該項第4 款規定之重傷。又刑法第10條
    第4 項第6 款所謂其他於身體或健康有重大不治或難治之傷
    害，係指傷害重大，且不能治療或難於治療者而言。因刑法
    第10條第4 項第4 款、第6 款關於重傷害之定義範圍不同，
    且適用上屬於互斥關係，無法併存。而本件告訴人乙○○因
    系爭事故所致頸椎外傷合併第三四六七頸椎椎間盤斷裂、第
    三頸脊髓挫傷、四肢完全癱瘓、呼吸衰竭之傷害，有高雄市
    立小港醫院甲種診斷證明書在卷可憑，是告訴人乙○○係因
    外傷致頸椎部位受損，而引起四肢完全癱瘓之情形，本質上
    ，告訴人乙○○係頸椎部位損傷，而非四肢直接受損傷，至
    告訴人迄今仍四肢完全癱瘓、尚未康復等情，亦為被告所自
    陳在卷，上開症狀既仍持續中，期間改善情形不大，治癒可
    能性即甚微，是該傷害自屬重大，且已達難於治療之程度，
    應符合刑法第10條第4 項第6 款所稱重大難治之重傷害無訛
    。是核被告所為，係犯刑法第284 條第1 項後段之過失致重
    傷害罪。
四、新舊法比較：
(一)  被告丙○○行為後，刑法業於94年2 月2 日修正公布，95
    年7 月1 日起施行。按行為後法律有變更者，適用行為時之
    法律，但行為後之法律有利於行為人者，適用最有利於行為
    人之法律，修正後刑法第2 條第1 項定有明文。此條規定係
    規範行為後法律變更所生新舊法律比較適用之準據法，本身
    尚無新舊法比較之問題，於新法施行後，應一律適用新法第
    2 條第1 項之規定，為「從舊從輕」之比較。而本次法律變
    更，比較時應就罪刑有關之共犯、未遂犯、想像競合犯、牽
    連犯、連續犯、結合犯，以及累犯加重、自首減輕暨其他法
    定加減原因（如身分加減）與加減例等一切情形，綜其全部
    罪刑之結果而為比較（最高法院95年5 月23日95年度第8 次
    刑事庭會議決議參照）。經查：
(二)  刑法第284 條第1 項後段之過失致重傷罪，法定刑罰金部分
    ，依修正後刑法施行法第1 條之1 、修正後刑法第33條第5
    款之規定，所得科處之最高額為新臺幣6 萬元，最低為新臺
    幣1,000 元，惟依被告行為時之刑法第33條第5 款規定，本
    罪之罰金刑折算為新臺幣後，最高額雖與新法相同，惟最低
    額僅新臺幣3 元。比較修正前、後之刑罰法律，修正前之法
    律對被告丙○○較為有利。
(三)  修正前刑法第41條第1 項前段原規定：「犯最重本刑為五年
    以下有期徒刑以下之刑之罪，而受六個月以下有期徒刑或拘
    役之宣告，因身體、教育、職業、家庭之關係或其他正當事
    由，執行顯有困難者，得以一元以上三元以下折算一日，易
    科罰金」，且被告行為時之易科罰金折算標準，依修正前罰
    金罰鍰提高標準條例第2 條前段（現已刪除）之規定，本係
    就其原定數額提高為100 倍折算1 日，故被告行為時之易科
    罰金折算標準乃以銀元300 元折算1 日，經折算後應以新臺
    幣900 折算為1 日。惟修正後刑法第41條第1 項前段則改以
    ：「犯最重本刑為五年以下有期徒刑以下之刑之罪，而受六
    個月以下有期徒刑或拘役之宣告者，得以新臺幣一千元、二
    千元或三千元折算一日，易科罰金」，乃就易科罰金之折算
    標準予以提高，當以修正前規定較有利於被告。
(四)  修正後刑法第62條就自首之要件即「對於未發覺之罪自首而
    受裁判」，雖並未修正，惟對於自首之效果，由「減輕其刑
    」修正為「得減輕其刑」，故本案被告於修正刑法施行前自
    首，依行為時法係必減其刑；然若依裁判時法，仍得不減輕
    其刑，故就刑法修正前後關於自首規定之比較而言，修正前
    之刑法規定，顯較有利於被告。
(五)  綜合比較修正前、後之刑罰法律，修正前之法律對被告較為
    有利。是參酌前開決議意旨，本件應適用舊刑法論罪科刑。
五、被告於肇事後，即報警處理於尚不知何人肇事時即表明係其
    肇事而自首，此有高雄市政府警察局交通大隊交通事故談話
    紀錄表、被告警詢調查筆錄（附95年度他字第6820號偵查卷
    第15、24頁）可稽，其對於未發覺之罪自首而接受裁判，應
    依修正前刑法第62條規定減輕其刑。爰審酌被告就本件事故
    應負肇事原因，其過失程度，告訴人所受重傷之損害情節非
    輕，使告訴人乙○○陷於無法自理之程度，使其家屬日後須
    長期照料，精神、體力及經濟壓力甚大，迄今尚未與告訴人
    達成和解賠償其損害，惟念及被告犯後坦承犯行，具有悔意
    ，素行良好，有臺灣高等法院被告前案紀錄表在卷，願依循
    民事訴訟程序賠償告訴人，暨其犯罪動機、目的等一切情狀
    ，量處如主文所示之刑，並諭知易科罰金之折算標準。
據上論斷，應依刑事訴訟法第273條之1第1項、第284條之1、第2
99條第1 項前段、第310 條之2 ，刑法第2 條第1 項前段、修正
前刑法第284 條第1 項後段、修正前第41條第1 項前段、修正前
第62條前段，修正前罰金罰鍰提高標準條例第1 條前段、廢止前
同條例第2 條，判決如主文。
本案經檢察官甲○○到庭執行職務。
中　　華　　民　　國　　96　　年　　5 　　月　　25　　日
                  刑事第十一庭  法　官　吳金芳
以上正本證明與原本無異。
如不服本判決應於收受本判決後10日內向本院提出上訴書狀，其
未敘述上訴理由者，並得於提起上訴後10日內向本院補提理由書
狀（均須按他造當事人之人數附繕本）「切勿逕送上級法院」。
中　　華　　民　　國　　96　　年　　5 　　月　　25　　日
　　　　　　　　　　　        書記官    周美
附錄本判決論罪科刑法條：
中華民國刑法第284 條
因過失傷害人者，處6 月以下有期徒刑、拘役或5 百元以下罰金
，致重傷者，處1 年以下有期徒刑、拘役或5 百元以下罰金。
從事業務之人，因業務上之過失傷害人者，處1 年以下有期徒刑
、拘役或1 千元以下罰金，致重傷者，處3 年以下有期徒刑、拘
役或2 千元以下罰金。
附件：
